臺灣桃園地方法院民事簡易判決
110年度壢簡字第1125號
原      告  呂榮崧  

訴訟代理人  呂明哲  
被      告  徐政偉  

訴訟代理人  李律民律師
上列當事人間因本院109年度壢交簡字第2753號過失傷害案件，
原告提起附帶民事訴訟（109年度壢交簡附民字第383號），經本
院刑事庭移送前來，本院於民國111年11月3日辯論終結，判決如
下：
    主      文
被告應給付原告新臺幣2,073,441元，及自民國109年10月24日起
至清償日止，按週年利率5％計算之利息。
原告其餘之訴駁回。
訴訟費用由被告負擔17％，餘由原告負擔。
本判決原告勝訴部分得假執行。但被告如以新臺幣2,073,441元
為原告預供擔保後，得免為假執行。
原告其餘假執行之聲請駁回。
    事實及理由
一、原告主張：被告於民國108年6月22日上午，騎乘車牌號碼00
    0-0000號大型重型機車(下稱被告機車)，沿桃園市觀音區廣
    興里5、6鄰產業聯絡道路（即桃園市○○區○○路○○段000號旁
    ，下稱系爭產業道路）由玉林路1段往中山路方向行駛，於
    當日上午7時23分許，行駛至系爭產業道路與中山路交岔路
    口時（下稱系爭路口），本應按遵行方向右轉行駛，並禮讓
    幹道車先行，而依當時天候晴、日間自然光線、柏油路面乾
    燥、無缺陷、無障礙物、視距良好等情況，並無不能注意之
    情形，竟疏未注意及此，而貿然自該路口左轉逆向行駛中山
    路欲前往斜對面之中山路1段，適有原告騎乘車牌號碼000-0
    00號普通重型機車沿大觀路4段由中壢往觀音市區方向之外
    側右轉車道行駛（中山路、系爭產業道路、大觀路、中山路
    1段呈現不對稱X型交岔），亦未遵守號誌貿然闖越紅燈駛至
    ，2車發生碰撞（下稱系爭事故），原告因而受有腦出血合
    併右側肢體無力及失語症等傷害（下稱系爭傷害），且原告
    經送醫急診及復健治療迄今，仍因系爭傷害遺存顯著神經學
    障礙，終身無工作能力，日常生活需他人協助，致其身體及
    健康受有重大不治之重傷害，原告因而受有醫療費用新臺幣
    (下同)93,555元、交通費19,195元、看護費5,416,019元、
    勞動力減損2,006,182元、精神慰撫金5,000,000元，爰依侵
    權行為之法律關係提起本件訴訟等語，並聲明：被告應給付
    原告12,534,951元，及自本件起訴狀送達翌日起至清償日止
    ，按年息5％計算之利息；願供擔保請准宣告假執行。
二、被告則以：對於醫療費用93,555元不爭執，惟就醫應無搭乘
    計程車之必要，看護費用、勞動力減損及精神慰撫金均過高
    。被告機車因系爭事故毀損，而受有維修金額117,500元之
    損害，應予抵銷。就系爭事故之發生，原告亦有未依號誌行
    駛之過失，應由兩造各付50％之過失責任等語，資為抗辯。
    並聲明：原告之訴駁回；如受不利判決，願供擔保請准宣告
    免予假執行。
三、本院之判斷：
(一)兩造於上開時地發生系爭事故，被告具左轉逆向行駛之過失
    ，原告因而受有系爭傷害，被告因該過失傷害犯行，經本院
    109年度壢交簡字第2753號刑事簡易判決判處有期徒刑3月，
    如易科罰金以1,000元折算1日等情，有該刑事判決附卷可稽
    ，並經本院調閱上開刑事判決卷宗核閱無訛，堪認原告之主
    張為真實，準此，被告行經上開地點竟左轉逆向行駛，具有
    過失甚明，被告前開之過失行為，顯與系爭事故之發生具有
    相當因果關係，自應負損害賠償之責。又原告亦有未遵守號
    誌貿然闖越紅燈之過失，且並無不能注意之情事，原告竟未
    注意及此，亦有過失甚明，本院審酌兩造之過失情節，應認
    兩造就系爭事故之發生，各應負擔50％之過失責任。
(二)原告各項得請求之金額為若干，茲分述如下:
　1.原告得請求醫療費用93,555元:此部分為被告所不爭執，應
    認原告此部分之請求為有理由，應予准許。
　2.原告得請求交通費19,195元:原告主張因系爭事故受有系爭
    傷害，其於108年10月7日至109年10月5日就診期間，從原告
    家至臺大醫院新竹分院支出就醫交通費19,195元，並據原告
    提出國立臺灣大學醫學院附設醫院新竹分院(下稱臺大醫院
    新竹分院)診斷證明書、就醫紀錄及計程車預估車資在卷足
    參(見附民卷27至34頁)，而參原告所受系爭傷害及醫療費用
    收據，可知原告有乘車就醫之必要，被告辯稱無搭乘計程車
    之必要云云，要屬無據。又依試算車資原告家至台大醫院新
    竹分院去程車資為195元，回程為185元，原告主張原告單程
    前往就醫就1次，來回則為50次，核與就醫紀錄相符，故原
    告此部分得請求之就醫交通費為19,195元(計算式：380×50+
    195＝19,195)。
　3.原告得請求看護費5,416,019元:
　①按民法第193條第1項所稱之增加生活上之需要，係指被害人
    以前並無此需要，因為受侵害，始有支付此費用之需要而言
    ，其因身體或健康受不法侵害，需人看護，就其支付之看護
    費，屬增加生活上需要之費用，加害人自應予以賠償（最高
    法院88年度台上字第1827號、92年度台上字第431號判決意
    旨可資參照）。按親屬代為照顧被害人之起居，固係基於親
    情，但親屬看護所付出之勞力並非不能評價為金錢，雖因二
    者身分關係而免除被害人之支付義務，惟此種基於身分關係
    之恩惠，自不能加惠於加害人。故由親屬看護時雖無現實看
    護費之支付，仍應認被害人受有相當於看護費之損害，得向
    加害人請求賠償，始符公平原則（最高法院109年度台上字
    第1296號判決意旨參照）。
  ②原告主張因系爭傷害，需24小時全日看護，於108年6月22日
    至108年8月15日由家人看護，每日看護費以2,500元計算，
    共計137,000元，經查原告受有系爭傷害，其於上開期間自
    有全日看護之必要，再揆諸上開見解，家人看護仍得請求被
    告賠償，原告主張每日2,500元之看護費用，未逾一般交易
    常情，應屬有據，從而，原告主張108年6月22日至108年8月
    15日之看護費137,500元，應屬有據。
　③原告因系爭傷害，而有終身看護之必要，故自108年8月16日
    起以每月29,227元聘請專人看護，並提出看護契約為證(見
    附民卷第37至45頁)，又本院審酌29,227元之每月看護費用
    ，與一般交易常情相符，堪可採信，被告主張29,227元金額
    過高云云，實屬無據。又原告自108年6月22日起算平均餘命
    為22.61年，為兩造所不爭執，扣除上開家人看護之期間，
    原告尚需專人看護之期間為22.45年，依霍夫曼式計算法扣
    除中間利息（首期給付不扣除中間利息）核計其金額為5,37
    2,446元【計算方式為：350,724×15.00000000+(350,724×0.
    45)×(15.00000000-00.00000000)=5,372,445.000000000。
    其中15.00000000為年別單利5%第22年霍夫曼累計係數，15.
    00000000為年別單利5%第23年霍夫曼累計係數，0.45為未滿
    一年部分折算年數之比例(22.45[去整數得0.45])。採四捨
    五入，元以下進位】。綜上，原告得請求之看護費用為5,50
    9,946元(計算式:137,500+5,372,446＝5,509,946)，原告僅
    請求5,416,019之看護費，核屬處分權之行使，此部分之請
    求應屬有據。
  4.原告得請求勞動力減損1,310,960元:
  ①按被害人因身體健康被侵害，而減少勞動能力所受之損害，
    其金額應就被害人受侵害前之身體健康狀態、教育程度、專
    門技能、社會經驗等方面酌定之，不能以一時一地之工作收
    入未減少即認無損害發生。是因勞動能力減少所生之損害，
    不以實際已發生者為限，即將來之收益，因勞動能力減少之
    結果而不能獲致者，被害人亦得請求賠償（最高法院81年度
    台上字第749號判決意旨參照）。　
　②查原告因系爭事故受有系爭傷害，治療完畢後目前遺留症狀
    為右側肢體運動障礙及失語症，致右上肢功能缺損、步態不
    穩、溝通障礙，援用美國醫學會永久障害評估指引之評估方
    式後，原告勞動力減損比例為64％，此有臺大醫院新竹分院
    鑑定報告可佐(見本院卷第65頁)。　
　③次查原告係於47年12月6日生，自108年6月22日起至原告年滿
    65歲之112年12月6日止，共4年5月15日。原告主張每月薪資
    所得41,507元，為被告所不爭執，又原告之勞動能力減損比
    例為64％，依霍夫曼式計算法扣除中間利息（首期給付不扣
    除中間利息）核計其金額為1,310,960元【計算方式為：318
    ,774×3.00000000+(318,774×0.00000000)×(4.00000000-0.0
    0000000)=1,310,959.0000000000。其中3.00000000為年別
    單利5%第4年霍夫曼累計係數，4.00000000為年別單利5%第5
    年霍夫曼累計係數，0.00000000為未滿一年部分折算年數之
    比例(5/12+15/365=0.00000000)。採四捨五入，元以下進位
    】。從而，原告得請求之勞動力減損金額為1,310,960元。
  5.原告得請求精神慰撫金1,000,000元:按民法第195條第1項前
    段規定：「不法侵害他人之身體、健康者，被害人雖非財產
    上之損害，亦得請求賠償相當之金額。」次按人格權遭遇侵
    害，受有精神上之痛苦，而請求慰藉金之賠償，其核給之標
    準，須斟酌雙方之身份、資力與加害程度及其他各種情形核
    定相當之數額。且所謂「相當」，應以實際加害情形是否重
    大及被害人之身份、地位與加害人之經濟情況等關係定之（
    最高法院86年度台上字第3537號判決意旨參照）。本院審酌
    原告因本件事故所受傷害於精神上可能承受之無形痛苦、兩
    造之所得（見本院個資卷）等一切情狀，認原告請求被告賠
    償1,000,000元精神慰撫金，應屬適當。綜上，原告所受之
    損害總計為7,839,729元(計算式:93,555+19,195+5,416,019
    +1,310,960+1,000,000元＝7,839,729)。
　6.按損害之發生或擴大，被害人與有過失者，法院得減輕賠償
    金額，或免除之，民法第217條第1項定有明文。且此項規定
    之目的，在謀求加害人與被害人間之公平，故在裁判上法院
    得以職權減輕或免除之(最高法院85年台上字第1756號判例
    意旨參照)。兩造就系爭事故之過失比例各為50％，已如前述
    ，原告所受之損害金額依過失責任比例計算後為3,919,865
    元(計算式:7,839,729×50％＝3,919,865，元以下四捨五入)，
    又原告已受領之強制險金額為1,787,674元，故此部分金額
    應予扣除，從而，原告得請求之金額為2,132,191元。
(三)被告得主張之抵銷金額為58,750元:按民法第334條第1項本
    文規定：「二人互負債務，而其給付種類相同，並均屆清償
    期者，各得以其債務，與他方之債務，互為抵銷。」同法第
    335條規定：「抵銷，應以意思表示，向他方為之。其相互
    間債之關係，溯及最初得為抵銷時，按照抵銷數額而消滅。
    」被告主張被告機車因系爭事故受損，修復費用為117,500
    元，應予抵銷，此為原告所不爭執。復依前述過失責任比例
    之認定，原告應負50%之過失，據此計算被告得主張抵銷之
    金額即為58,750元(計算式：117,500×50%＝58,750)。
(四)前述原告得請求金額2,132,191元，再與被告得請求之金額5
    8,750元抵銷後，原告得再向被告請求之金額即為2,073,441
    元(計算式2,132,191－58,750＝2,073,441)，原告請求在此範
    圍內，為有理由，逾此部分之請求則屬無據。　　
(五)末按給付無確定期限者，債務人於債權人得請求給付時，經
    其催告而未為給付，自受催告時起，負遲延責任。其經債權
    人起訴而送達訴狀，或依督促程序送達支付命令，或為其他
    相類之行為者，與催告有同一之效力；遲延之債務，以支付
    金錢為標的者，債權人得請求依法定利率計算之遲延利息；
    應付利息之債務，其利率未經約定，亦無法律可據者，週年
    利率為百分之5，民法第229條第2項、第233條第1項前段、
    第203條分別定有明文。本件侵權行為損害賠償債務，其給
    付並無確定期限，依前揭規定，被告應自起訴狀繕本送達之
    翌日起負遲延責任。查本件起訴狀繕本係於109年10月23日
    送達被告，有送達證書1紙在卷足憑（見附民卷第57頁），
    是被告應自其翌日即109年10月24日起負遲延責任。
四、綜上所述，原告依侵權行為法律關係請求被告給付如主文第
    1項所示，為有理由，應予准許。逾此部分之請求則屬無據
    ，應予駁回。
五、本件原告勝訴部分係就民事訴訟法第427條訴訟適用簡易程
    序所為被告敗訴之判決，爰依同法第389條第1項第3款之規
    定，職權宣告假執行。並依被告之聲請，宣告如被告為原告
    預供擔保，得免為假執行。又法院應依職權宣告假執行者，
    本無庸原告為聲請，若原告仍聲請願供擔保宣告假執行者，
    該聲請僅在促使法院職權發動，法院仍係本於職權而宣告，
    自無庸對該聲請為准駁之裁判。至本件原告敗訴部分，其假
    執行之聲請已失其附麗，應予駁回。
六、本件為判決之基礎已臻明確，兩造其餘主張、陳述並所提證
    據均與本件之結論無礙，爰不再一一論述，附此敘明。
七、訴訟費用負擔之依據：民事訴訟法第79條。
中　　華　　民　　國　　111 　年　　12　　月　　15　　日
                  中壢簡易庭      法  官  江碧珊
以上為正本係照原本作成。
如不服本判決，應於送達後20日內，向本院提出上訴狀並表明上
訴理由。
如委任律師提起上訴者，應一併繳納上訴審裁判費。
中　　華　　民　　國　　111 　年　　12　　月　　15　　日
                                  書記官  張育誠